臺灣臺中地方法院刑事判決
110年度訴字第1585號
公  訴  人  臺灣臺中地方檢察署檢察官
被      告  林尚辰





選任辯護人  簡鵬舉律師（法律扶助）
上列被告因違反毒品危害防制條例案件，經檢察官提起公訴（10
9年度偵字第38330號），本院判決如下：
   主  文
乙○○犯販賣第二級毒品罪，處有期徒刑參年捌月。扣案之犯罪所
得新臺幣肆仟元沒收；未扣案之行動電話壹支（含門號00000000
00號SIM卡壹張）沒收，於全部或一部不能沒收或不宜執行沒收
時，追徵其價額。
   事  實
一、乙○○知悉甲基安非他命係屬毒品危害防制條例第2條第2項第
    2款列管之第二級毒品，依法不得持有、販賣，竟意圖營利
    ，基於販賣第二級毒品甲基安非他命之犯意，以其持用之門
    號0000000000號行動電話內之通訊軟體LINE作為聯繫販賣毒
    品之工具。民國109年7月1日10時許，王耀東（LINE暱稱「D
    ong」）透過LINE與乙○○（暱稱「雨樂」）聯繫，約定向乙○
    ○購買價值新臺幣（下同）5,000元之甲基安非他命，王耀東
    遂於同日下午2時52分許，自其中華郵政帳號0000000000000
    0號帳戶內，以ATM轉帳匯款方式，匯款4,000元至乙○○所指
    定台新國際商業銀行帳號00000000000000號之不知情王純琳
    帳戶內，乙○○即於同日晚間8時許，駕駛王純琳所有之車牌
    號碼0000-00號自用小客車，前往址設臺中東區復興路4段15
    8號之雙星大飯店前，由王耀東坐上前開自小客車副駕駛座
    ，再由乙○○將約定之第二級毒品甲基安非他命交予王耀東，
    嗣乙○○雖一再要求王耀東補足欠款1,000元，然因聯繫無著
    而未果。嗣王耀東於109年7月1日晚間9時40分許，在臺中市
    ○區○○街00○0號7樓，因另案毒品案件為警當場扣得前開向乙
    ○○購得之甲基安非他命，復經王耀東供出毒品來源係暱稱「
    雨樂」之男子，始循線查悉上情。
二、案經臺中市政府警察局第五分局報告臺灣臺中地方檢察署（
    下稱臺中地檢署）檢察官偵查起訴。
   理  由
一、本判決下列引用之言詞及書面陳述等各項證據資料，關於被
    告以外之人於審判外陳述之傳聞供述證據，檢察官、被告、
    辯護人於審判程序中均同意作為證據使用，或知有傳聞證據
    之情形而未於言詞辯論終結前聲明異議（本院卷第72至74、
    105至108頁），本院審酌該等證據作成時之情況，並無取證
    之瑕疵或其他違法不當之情事，且與待證事實具有關聯性，
    應均具有證據能力。其餘認定本案犯罪事實之非供述證據，
    經查並無違反法定程序取得之情，依刑事訴訟法第158條之4
    規定反面解釋，亦應具證據能力。
二、認定犯罪事實所憑證據及理由：
（一）上開犯罪事實，迭據被告乙○○於警詢、偵查及本院審理中
      坦承不諱（偵卷第261至264、273至276、287至289頁；本
      院卷第71、109頁），核與證人王耀東於警詢及偵查中之
      證述（偵卷65至69、315至316、325至328頁）、證人王純
      琳於警詢中之證述（偵卷第113至116、173至175頁）、證
      人即王純琳友人張伊萱於警詢中之陳述（偵卷第183至185
      頁）大致相符，並有被告與證人王耀東行動電話通訊軟體
      LINE之對話訊息內容翻拍照片18張（偵卷第71至83頁）、
      109年7月1日路口監視器錄影畫面翻拍照片2張（偵卷第89
      頁）、車牌號碼0000-00號車行紀錄查詢列印（偵卷第90
      頁）、員警職務報告（偵卷第91頁）、蒐證照片2張（偵
      卷第93頁）、中華郵政股份有限公司109年7月13日儲字第
      1090172613號函檢附之證人王耀東帳戶基本資料、歷史交
      易清單（偵卷第95至101頁）、指認犯罪嫌疑人紀錄表（
      偵卷第117至121、283至285、317至320頁）、證人王純琳
      之台新國際商業銀行存摺及內頁交易明細表影本（偵卷第
      123至131頁）、台新國際商業銀行109年7月8日台新作文
      字第10913913號函檢附之證人王純琳開戶基本資料、存款
      交易明細（偵卷第133至141頁）、提領監視器錄影畫面翻
      拍照片44張（偵卷第143至171頁）、車牌號碼0000-00號
      車輛詳細資料報表（偵卷第177至179頁）、臺中市政府警
      察局第五分局偵查隊110年4月26日職務報告（偵卷第271
      頁）、臺中地檢署110年度毒偵緝字第5、6、218號不起訴
      處分書（偵卷第295至297頁）在卷可參，足認被告之自白
      與事實相符。
（二）按販賣毒品之所謂販賣行為，係行為人基於營利之目的，
      而販入或賣出毒品而言。販賣毒品者，其主觀上須有營利
      之意圖，且客觀上有販賣之行為，即足構成，至於實際上
      是否已經獲利，則非所問。而販賣毒品既係違法行為，非
      可公然為之，亦無公定價格，係可任意分裝增減份量，且
      每次買賣之價格、數量，亦隨時依雙方之關係深淺、資力
      、需求量、對行情之認知、來源是否充裕、查緝是否嚴緊
      、購買者被查獲時供述購買對象之可能風險之評估等因素
      ，而異其標準，機動調整，非可一概論之。經查，本件被
      告與證人王耀東並非至親，且本次毒品交易係屬有償行為
      ，又係在特定約定地點交付毒品，倘非有利可圖，自無承
      擔高度風險並耗費時力聯繫、奔走之理，參以被告於本院
      準備程序及審理中供承：伊每販賣1,000元甲基安非他命
      ，平均獲利約200元，本次獲利約1,000元等語（本院卷第
      110頁），足認其主觀上確實有獲取不法利益之營利意圖
      甚明。
（三）綜上所述，本案事證已臻明確，被告上開犯行均堪認定，
      應依法論科。
三、論罪科刑：
（一）被告行為後，毒品危害防制條例第4條第2項、第17條第2
      項等規定，業於109年1月15日修正公布，並自同年7月15
      日施行生效。毒品危害防制條例第4條第2項原規定：「製
      造、運輸、販賣第二級毒品者，處無期徒刑或7年以上有
      期徒刑，得併科新臺幣1千萬元以下罰金」，修正後規定
      為：「製造、運輸、販賣第二級毒品者，無期徒刑或十年
      以上有期徒刑，得併科新臺幣1千5百萬元以下罰金」；又
      修正前毒品危害防制條例第17條第2項規定：「犯第四條
      至第八條之罪於偵查及審判中均自白者，減輕其刑」，修
      正後之規定為：「犯第四條至第八條之罪於偵查及歷次審
      判中均自白者，減輕其刑」，可知修正後之毒品危害防制
      條例第4條第2項規定，提高有期徒徒及得併科罰金金額之
      上限；第17條第2項則從「審判中」修正為「歷次審判」
      中均自白始得減輕其刑，是修正後適用減刑之要件顯然更
      為嚴苛。準此，經新舊法比較結果，修正後之規定均未較
      有利被告，依刑法第2條第1項前段規定，應適用被告行為
      時即修正前毒品危害防制條例第4條第2項、第17條第2項
      之規定論處，合先敘明。
（二）次按甲基安非他命依成癮性、濫用性及對社會危害性之程
      度，已列為毒品危害防制條例第2條第2項第2款所定之第
      二級毒品，禁止非法持有、販賣。故核被告所為，係犯修
      正前毒品危害防制條例第4條第2項之販賣第二級毒品罪。
（三）被告意圖販賣而持有交易之第二級毒品甲基安非他命之低
      度行為，為販賣第二級毒品之高度行為所吸收，不另論罪
      。
（四）被告就上開所犯販賣第二級毒品犯行，於偵查及本院審理
      時皆坦認不諱，已如前述，故應依修正前毒品危害防制條
      例第17條第2項之規定，減輕其刑。又本件被告未於警詢
      、偵查或本院審理中供出其毒品來源，自無毒品危害防制
      條例第17條第1項減刑規定之適用，附此敘明。
（五）末按刑法第59條規定犯罪之情狀顯可憫恕，認科以最低度
      刑仍嫌過重者，得酌量減輕其刑，此雖為法院依法得行使
      裁量之事項，然非漫無限制，必須犯罪另有特殊之原因、
      環境、情狀，在客觀上足以引起一般之同情而顯可憫恕，
      認為即予宣告法定最低度之刑，猶嫌過重者，始有其適用
      。是以，為此項裁量減輕其刑時，必須就被告全部犯罪情
      狀予以審酌，在客觀上是否有足以引起一般之同情而顯可
      憫恕之情形，始謂適法。本院衡酌被告時值壯年，四肢健
      全，不思正當營生，明知毒品危害人體至深，且施用者猶
      有為獲毒品而另犯刑案之可能，造成社會治安之潛在危害
      ，販賣毒品更為法所嚴厲禁止，卻為貪圖一己私利率爾出
      售第二級毒品甲基安非他命，漫延流毒遺害，對社會秩序
      危害非輕，實無足以引起一般同情之客觀情狀，而有情堪
      憫恕之情事，況被告上揭犯行，已得依修正前毒品危害防
      制條例第17條第2項規定減輕其刑，可量處之最低度刑已
      大幅降低，尚無情輕法重之憾，故本件自無適用刑法第59
      條之規定酌減其刑之餘地，被告之辯護人請求依刑法第59
      條減輕其刑，核無可採，併予說明。
（六）爰審酌被告明知毒品對人體之危害性，竟仍為圖不法私利
      ，無視政府反毒政策，為圖賺取不法利得，率爾出售第二
      級毒品甲基安非他命予他人，殘害國民身心健康，助長社
      會濫用毒品風氣，使毒品在社會中流竄，嚴重破壞社會治
      安與善良秩序；復衡以被告前有施用及販賣毒品、持有槍
      枝與子彈、詐欺、幫助恐嚇取財等前科紀錄，此有臺灣高
      等法院被告前案紀錄表在卷可佐，素行不佳，所為應予非
      難；惟考量被告犯後坦認犯行，態度良好，非毫無悔意，
      兼衡其犯罪之動機與目的、販賣之數量、獲利情況，暨被
      告於本院審理中自陳高中畢業、入監服刑前為販售牛排與
      海鮮之直播主持人、月收入約70,000元、已離婚、未成年
      子女已過世、整體經濟狀況欠佳等語（本院卷第110頁）
      之智識程度、經濟與家庭生活狀況等一切情狀，量處如主
      文所示之刑。　　　　　　
四、沒收部分：　　　　
（一）按毒品危害防制條例第19條第1項即屬刑法第38條第2項但
      書所為之特別規定，而應優先適用，且依其規定，犯毒品
      危害防制條例所列舉之上開各罪，其供犯罪所用之物，係
      不問屬於犯罪行為人與否，即不以屬於犯罪行為人所有者
      為限，均應強制沒收，以遏止相關犯罪之發生（最高法院
      108年度台上字第2266號判決意旨參照）。本件被告持用
      之門號0000000000號行動電話，係供本件販賣毒品而聯繫
      證人王耀東所使用，此經被告於偵查及本院審理中供承在
      卷（偵卷第261頁、本院卷第71頁），雖被告於偵查中稱
      該支手機已遺失等語（偵卷第261頁），惟卷內並無證據
      足資證明該行動電話業已滅失，自仍應依上開規定宣告沒
      收，併依刑法第38條第4項規定，於全部或一部不能沒收
      或不宜執行沒收時，追徵其價額。
（二）本件被告販售第二級毒品予證人王耀東之實際犯罪所得為
      4,000元，該等犯罪所得業經被告於本院審理中主動全數
      繳回而扣案在卷，此有本院贓證物款收據、本院總務科贓
      證物復片（本院卷第123、125頁）在卷可稽，爰依刑法第
      38條之1第1項前段規定，宣告沒收。上開多數沒收，依刑
      法第40條之2第1項規定，併執行之。
據上論斷，應依刑事訴訟法第299條第1項前段，毒品危害防制條
例第4條第2項（修正前）、第17條第2項（修正前）、第19條第1
項，刑法第2條第1項前段、第11條、第38條第4項、第38條之1第
1項前段、第40條之2第1項，判決如主文。
本案經檢察官丙○○提起公訴，檢察官甲○○到庭執行職務。
中　　華　　民　　國　　110 　年　　11　　月　　30　　日
                  刑事第一庭    審判長法  官  李進清  
　　　　　　　　　                    法  官  張德寬
　　　　　　　　　                    法  官  路逸涵
以上正本證明與原本無異。
如不服本判決應於收受判決後20日內向本院提出上訴書狀，並應
敘述具體理由；其未敘述上訴理由者，應於上訴期間屆滿後20日
內向本院補提理由書（均須按他造當事人之人數附繕本）「切勿
逕送上級法院」。
                                      書記官  王崑煜
中　　華　　民　　國　　110 　年　　11　　月　　30　　日
附錄本案論罪科刑法條全文
修正前毒品危害防制條例第4條
製造、運輸、販賣第一級毒品者，處死刑或無期徒刑；處無期徒
刑者，得併科新臺幣2千萬元以下罰金。
製造、運輸、販賣第二級毒品者，處無期徒刑或7年以上有期徒
刑，得併科新臺幣1千萬元以下罰金。
製造、運輸、販賣第三級毒品者，處7年以上有期徒刑，得併科
新臺幣7百萬元以下罰金。
製造、運輸、販賣第四級毒品者，處5年以上12年以下有期徒刑
，得併科新臺幣3百萬元以下罰金。
製造、運輸、販賣專供製造或施用毒品之器具者，處1年以上7年
以下有期徒刑，得併科新臺幣1百萬元以下罰金。
前五項之未遂犯罰之。